【裁判字號】    91,重訴,1106
【裁判日期】    920103
【裁判案由】    清償借款
【裁判全文】
臺灣臺中地方法院民事判決  九十一年度重訴字第一一○六號
    原      告    合作金庫銀行股份有限公司
    法定代理人    丙○○
    訴訟代理人    戊○○
                  甲○○
    兼訴訟代理人  丁○○
右當事人間請求清償借款事件，本院判決如左：
    主      文
被告應連帶給付原告新台幣柒佰陸拾萬元，及自民國八十九年四月三十日起至清償日止，按
年息百分之九點零五計算之利息，並自民國八十九年五月三十一日起至民國八十九年十一月
三十日止，按上開利率百分之十，自民國八十九年十二月一日起至清償日止，按上開利率百
分之二十計算之違約金。
訴訟費用由被告連帶負擔。
本判決於原告以新台幣貳佰伍拾萬肆仟元供擔保後，得假執行。
    事      實
甲、原告方面：
一、聲明：求為判決除假執行擔保金額外，如主文第一項所示。
二、陳述略稱：
（一）被告乙○○○邀同被告丁○○為連帶保證人，並以坐落門牌號碼為臺中縣霧峰鄉○○
      ○街一○七號之房屋一棟（下稱系爭不動產）供擔保，於民國八十九年四月七日向原
      告借款新台幣（下同）柒佰陸拾萬元（下稱系爭借款），約定利息按年息百分之九點
      零五採固定利率計算，逾期清償在六個月以內者，按上開利率百分之十，在六個月以
      上者，按上開利率百分之二十計付違約金，清償期為民國九十年三月十五日，並約定
      如有一宗債務不依約清償本金或利息，借款視為全部到期。詎被告僅繳納利息至八十
      九年四月三十日，且系爭借款屆清償期後亦未清償，屢向被告催討，均置之不理，本
      利迄未清償，為此爰依消費借貸及連帶保證之法律關係，提起本件訴訟，請求判決命
      被告給付如聲明所示之本金、利息及違約金。
（二）又被告乙○○○就系爭借款雖提供系爭不動產供擔保，且系爭不動產亦因九二一地震
      受損判定半倒，然被告借貸系爭借款用途為修繕房屋，並非購買房屋，且系爭不動產
      亦未拆除，是被告僅符合九二一震災重建暫行條例相關規定之展延利息一年半之規定
      ，並不符合由原告承受系爭不動產之條件，且被告亦未備齊資料，完成展延之手續。
三、證據：提出授信約定書及戶籍謄本各二份、本票、土地及建物登記謄本、放款繳息交易
    明細表及授信申請書各一份為證。
乙、被告方面：
一、聲明：請求判決駁回原告之訴及其假執行之聲請。
二、陳述略稱：被告確係為系爭借款債務之借款人及連帶保證人，惟被告乙○○○持向原告
    借款供擔保之系爭不動產因八十八年九月二十一日之九二一大地震毀損判定半倒，被告
    曾向原告職員詢問獲知符合規定得展延繳息故未再繳納利息，且本件系爭借款亦符合原
    告由承受系爭不動產之要件。
    理      由
一、本件原告前開主張被告借款逾期未清償，且未備齊相關資料，完成九二一震災貸款戶展
    延本息之手續等事實，為被告所不爭執，並據原告提出授信約定書、本票、土地及建物
    登記謄本、放款繳息交易明細表及授信申請書各一份為證，核屬相符，自堪信為真實。
二、被告雖辯稱：供系爭借款擔保之系爭不動產於九二一地震毀損並經判定半倒，符合九二
    一震災重建條例相關規定之展延清償本息要件，被告亦得暫免繳納利息，且規定亦得由
    原告承受系爭不動產以抵償系爭借款。然查，依內政部頒定之九二一震災金融機購協議
    承受受災戶房屋貸款建物及其土地部分作業要點規定，得由金融機購協議承受之貸款限
    於購屋貸款，但依原告提出之授信申請書所載，本件被告借貸系爭借款係作為房屋修繕
    之用，並非作為購屋使用；另被告雖辯稱系爭授信申請書上借款用途欄為原告自行記載
    等語，惟自承系爭借款係於九二一地震前借款到期續借，觀之被告提供作為擔保之系爭
    不動產土地及建物登記謄本所示，被告乙○○○係於八十六年十一月八日買受系爭不動
    產，復參諸系爭借款之放款交易明細表所載，被告係於八十七年三月十九日始向原告借
    款，此分別有土地及建物登記謄本、及放款帳戶明細表各一份附卷足憑，是系爭借款既
    為八十七年三月十九日借款之展延，而該筆八十七年三月十九日之借款與被告買受系爭
    不動產相隔時間達五月，足認被告借款並非作為購屋使用，是原告主張被告並不符合由
    原告承受之要件等語，應堪採信。
三、按稱消費借貸者，謂當事人一方移轉金錢或其他代替物之所有權於他方，而約定他方以
    種類、品質、數量相同之物返還之契約。又借用人應於約定期限內，返還與借用物種類
    、品質、數量相同之物。民法第四百七十四條第一項、第四百七十八條前段，分別定有
    明文。本件被告乙○○○既向原告借貸上開金額，且符合利息展延一年六個月之要件，
    惟被告既因提出之相關文件不齊全而未獲准辦理展延，被告即應依約定期限繳納利息，
    惟被告僅繳納利息至八十九年四月三十日即未再繳納利息，依系爭消費借貸契約約定全
    部借款即視為到期，並尚有如主文第一項所示之金額尚未清償，且清償期已視為到期，
    被告丁○○則為被告乙○○○之連帶保證人（依民法第七百四十六條第一項之規定，即
    無第七百四十五條所規定之權利），已如前述。從而，原告依消費借貸契約及連帶保證
    之規定請求被告二人連帶給付系爭借款本金七百六十萬元，及如主文第一項所示之利息
    、違約金，為有理由，應予准許。
四、原告陳明願供擔保，請求宣告假執行，核無不合，茲酌定相當之擔保金額，予以准許。
據上論結，本件原告之訴為有理由，依民事訴訟法第八十五條第二項、第三百九十條第二項
，判決如主文。
中      華      民      國    九十二    年     一     月       三       日
                                  臺灣臺中地方法院民事第四庭
~B審判長法官  張恩賜
~B法      官  許秀芬
~B法      官  戴博誠
右為正本係照原本作成
如對本判決上訴，須於判決送達後廿日內向本院提出上訴狀
中      華      民      國    九十二    年     一     月       三       日
~B法院書記官  黃惠閔


司法院資訊處製作；財團法人民間司法改革基金會備份。
